最高法院刑事判決　　　　　　　　　　　　　　　八十八年度台上字第七三三五號
　　上　訴　人　台灣高等法院檢察署檢察官
　　被　　　告　甲○○
　　選任辯護人　陳茂春律師
右上訴人因被告傷害案件，不服台灣高等法院中華民國八十六年十月二十一日第二審
更審判決（八十六年度上更(一)字第八二號，起訴案號：台灣板橋地方法院檢察署八十
四年度偵字第六五六五號），提起上訴，本院判決如左：
    主  文
原判決撤銷，發回台灣高等法院。
    理  由
本件原判決以公訴意旨略以：被告甲○○係台北縣警察局土城分局清水派出所警員，
於民國八十四年一月二十三日上午四時四十分許，在台北縣土城市○○路○段一二二
巷三十號查獲趙省、簡金福二人涉嫌非法吸用安非他命，隨即將趙、簡二人帶回清
水派出所接受訊問時，竟假借職務上之權力，基於傷害之犯意，在清水派出所內，持
槍柄毆打趙省之左臉，致趙省受有左顴骨部五×二‧五公分挫傷之傷害，趙省
被毆打後即坦承犯行，因認被告涉犯傷害罪嫌等情。惟經審理結果，不能證明被告犯
罪，因而撤銷第一審依傷害罪科刑之判決，改判諭知被告無罪，固非無見。
惟查(一)、已受請求之事項未予判決，其判決當然為違背法令，刑事訴訟法第三百七十
九條第十二款定有明文。卷查本件檢察官起訴意旨係指被告為台北縣警察局土城分局
清水派出所警員，係有追訴犯罪職務之公務員，於八十四年一月二十三日上午四時許
，查獲趙省、簡金福二人涉嫌非法吸用安非他命，將之帶回清水派出所訊問時，竟
意圖取供，持槍柄打趙省之左臉，致趙省受有左顴骨部五×二‧五公分挫傷之傷
害，趙省因而坦承犯行等情，涉犯刑法第一百二十五條第一項第二款之罪嫌。乃原
判決對被告是否犯刑法第一百二十五條第一項第二款之罪部分，未予調查審認，難謂
無已受請求之事項未予判決之違法。(二)、證人之陳述有部分前後不符，或相互間有所
歧異時，究竟何者可採，法院仍得本其自由心證予以斟酌，非謂一有不符或矛盾，即
應認其全部均為不可採信。尤其關於行為動機、手段及結果等細節方面，證人之證言
，有時難免因記憶之差異而有出入，然其基本事實之陳述，若與真實性無時，則仍
非不得予以採信。原判決以證人趙省、簡金福所供被告毆打趙省之地點、方式及
身體之部位，前後不一，且相互歧異，又與驗傷診斷書之記載不符，因認彼二人之證
言不足採信，而為無罪判決理由之一。然查趙省於偵查中供稱：「在派出所戴警員
（被告）用槍柄打我。」「分局沒有打我。」「有二人打我，一個戴警員先打我臉，
另外一人有帶去一旁，在進門的左邊離我原來桌子三十公尺處……又打我背部及腳」
（偵字第一八二一號卷第十五頁背面、第十六頁正面）。於第一審供稱：「戴（被告
）及宋（宋發達）二人均有打我，在清水派出所打的，是在作筆錄之前，用槍托打我
，是戴用槍托打的，眼睛、下巴均腫起來。」「另外戴也有用棍子打我腳底及用椅子
甩我背部，當時法醫有跟我說背部沒有外傷，所以不用照相，只有照臉部及腳部。」
（第一審卷第四十四頁），於原審供稱：「甲○○在派出所用槍托打我臉，並用警棍
打我腳，腳腫得很大，並用椅子打我的背部。」「（用棍子打何部位﹖）打小腿，二
枝小腿都腫起來。」（原審法院上更(一)字卷第七十二頁正面、第七十三頁正面）。簡
金福於偵查中供稱：「警察在搜到東西後有打趙省。」「在派出所及分局都有打，
都打趙省。」「（趙省被打時有看到﹖）有的，在清水派出所，……被打臉、背
及腳。」「起先一人是用槍打他，之後一人抓他，另一人打他腳底，當時戴警員壓住
他。」（前揭偵查卷第十五頁背面、第十六頁背面、第十七頁正面）各等語。雖彼等
所供被告毆打趙省之細節不盡一致，但關於被告曾在清水派出所以槍托毆打趙省
之臉部，另又毆打其腳部及背部等基本事實，則始終一致，參酌台灣板橋地方法院檢
察署八十四法醫二四八號驗傷診斷書記載：「左顴骨部五×二‧五公分挫傷、左足背
部一○×五公分腫脹呈紅色」。台灣台北看守所新收被告內外傷紀錄記載受傷部位，
有背部、臉部、左、右足背部（以上皆自述）等情（前揭偵查卷第二十頁、二十一頁
、第三十頁）。如果無訛，能否謂該二證人之證言與事實全然不符，即非無研求審酌
之餘地。乃原判決對此未詳加審認，細心勾稽，將該二證人之證言悉予摒棄，自有可
議。(三)、原判決以被告所用之警用槍枝槍柄長十三‧五公分、寬五‧二公分，核與驗
傷診斷書所載：「左顴骨長五公分、寬二‧五公分挫傷」之傷勢不符，因認該傷非被
告以其警用槍枝槍托毆打所致。然究竟該手槍槍托底部之形狀及其平面之長、寬各為
若干，憑何而認定該類手槍之槍托不足以造成上述之傷勢，均未詳加剖析說明，遽為
上開論斷，亦嫌速斷。上訴意旨指摘原判決不當，尚非無理由，應認仍有撤銷發回更
審之原因。
據上論結，應依刑事訴訟法第三百九十七條、第四百零一條，判決如主文。
中      華      民      國    八十八    年     十二     月    二十三    日
                              最高法院刑事第五庭
                                  審判長法官  董  明  霈
                                        法官  丁  錦  清
                                        法官  林  茂  雄
                                        法官  王  居  財
                                        法官  陳  宗  鎮
      右正本證明與原本無異
                                              書  記  官
中      華      民      國    八十八    年     十二     月     三十     日
